臺北高等行政法院判決
　　　　　　　　　　　　　　　　　　 93年度訴字第02346號
　　　　　　　　　　　　　　　.
原　　　告　甲○○
被　　　告　國防部
代　表　人　乙○（部長）
訴訟代理人　丙○○兼送達代收.
　　　　　　丁○○
　　　　　　戊○○
上列當事人間因國軍軍事勤務致人民傷亡損害補償條例事件，原
告不服行政院中華民國93年5月18日院臺訴字第0930084806號訴
願決定，提起行政訴訟。本院判決如下：
    主  文
原告之訴駁回。
訴訟費用由原告負擔。
    事  實
一、事實概要：緣原告以其妹董秀卿於民國（下同）47年7月13
    日在金門縣金城鎮大古崗村106號自宅，遭當時駐軍戴姓士
    官擊斃，戴姓士官亦舉槍自殺，應依國軍軍事勤務致人民傷
    亡損害補償條例（下稱國軍補償條例）規定給予補償云云，
    經被告以92年10月6日猛狷字第0920003173號函復，以董秀
    卿係遭古崗砲兵勤務連戴姓士官姦殺，案發後戴姓士官自殺
    ，屬官兵個人觸犯軍法之行為，非國軍執行軍事勤務所致，
    不予補償。原告不服，提起訴願，經遭駁回，遂向本院提起
    本件行政訴訟。
二、兩造聲明：
　(一)原告聲明求為判決：
  1.訴願決定及原處分均撤銷。
  2.被告應依國軍補償條例規定金額給付原告。
  (二)被告聲明求為判決：駁回原告之訴。
三、兩造之主張：
甲、原告主張之理由：
一、軍人所持槍械為公器，持公器犯罪，依被告之解釋屬官兵個
    人觸犯軍法之行為，與軍事勤務無關，不予補償；然查戴姓
    士官是有軍事勤務先取得械彈後，再利用勤務之便犯罪，其
    所犯之罪行係連貫性不可切割，故戴姓士官所犯之罪行乃在
    執行勤務中。
二、案發前戴姓士官取得槍彈是經過一定的勤務程序，非個人之
    行為，應與軍事勤務相關，是部隊管理疏失造成戴姓士官在
    執行勤務中脫隊犯案。
三、案發當時金門實施戰地政務，軍民之行政、司法、民生物資
    統由軍方控管，案發後軍方掌控一切，是個極不公平的環境
    ，原告向軍方索取本案之相關勘驗資料，所得回覆均為無相
    關資料可提供，明顯層層違規失職。
四、「國軍軍事勤務致人民傷亡損害補償委員會」既是認定機關
    又是執行機關，等同球員兼裁判，其作為不能服人。
乙、被告主張之理由：
一、行政院依國軍補償條例第3條授權，以88年11月4日台88防字
    第40673號函訂定「國軍軍事勤務範圍」，指戰爭以外，由
    現役軍人所執行之下列軍事勤務：一、實彈演訓。二、軍事
    運補。三、戰備構工。四、設置阻絕障礙。五、其他經國軍
    軍事勤務致人民傷亡損害補償委員會認定之勤務。按第5款
    之所以為概括規定，乃鑒於軍事勤務之範圍至為廣大，難以
    詳盡列舉，為防掛一漏萬之弊，故制定本款以濟文字之窮，
    由於性質上為前4款之補充，解釋上須以前4款之規範意旨作
    為依據，因此本款所稱之勤務應指執行軍事訓練及戰備整備
    之各項準備工作。
二、依據被告所屬總政戰局86年4月22日（86）祥福字第03768號
    調查名冊註記「遭古崗砲兵勤務連戴姓士官姦殺，案發後戴
    員自殺」，原告於檢附之證明書中亦自承認其妹董秀卿係遭
    戴姓士官姦殺身亡，均證明本案係官兵個人觸犯軍法之行為
    ，屬「利用職務上機會之個人犯罪行為」，並非執行軍事訓
    練及戰備整備之各項相關準備工作，自與軍事勤務之範圍明
    顯不符，故無法據以補償。
三、另「執行職務行為」與「職務予以機會之行為」間應與區別
    ，蓋「執行職務行為」僅指公務員在行使其職務上之權力或
    履行職務上義務等，與其所執掌之公務有關之行為，不能僅
    以行為與職務間在外觀上、時間上或處所上有相關連為已足
    ，更必須是行為之目的與職務之作用間內部上存有密切之關
    連為必要，故如警員利用其執勤之槍械從事私人報復之行為
    ，縱令該等行為係利用執勤中之機會，亦不能認為是執行職
    務。
    理  由
一、按「民國38年政府遷臺後至民國70年6月30日止，臺灣地區
    人民，因國軍軍事勤務致傷亡或財物損害者，得依本條例規
    定申請金錢補償。」「本條例所稱國軍軍事勤務，係指除戰
    爭外，現役軍人所執行之軍事勤務，其範圍由行政院定之。
    」為國軍補償條例第2條第1項前段及第3條所規定。又行政
    院依該條例第3條規定，以88年11月4日台88防字第40673號
    函訂定「國軍軍事勤務範圍」，指戰爭以外，由現役軍人所
    執行之下列軍事勤務：一、實彈演訓。二、軍事運補。三、
    戰備構工。四、設置阻絕障礙。五、其他經國軍軍事勤務致
    人民傷亡損害補償委員會認定之勤務。
二、查原處分卷附原告申請時之陳述及原告86年4月23日出具之
    證明書上記載「茲證明．．．董秀卿，．．．為駐軍砲兵勤
    務連士官（戴姓），私闖民宅內予以姦殺身亡，事後戴姓士
    官自殺，．．．」暨被告檢送之被告所屬總政治作戰部86年
    4月22日（8 6）祥福字第03768號開會通知單所附調查名冊
    記載，董秀卿係遭古崗砲兵勤務連戴姓士官姦殺，案發後戴
    君自殺。可見本件係因肇事士官個人觸犯軍法上之行為，該
    戴姓士官於犯罪時固係軍人身分，惟屬「利用職務上機會」
    之行為，應係其個人之犯罪行為，並非因執行軍事訓練及戰
    備整備之各項相關準備工作之行為，自與軍事勤務之範圍明
    顯不符。又參以「執行職務行為」與「職務予以機會之行為
    」有別，如該行為僅係利用執勤之機會為之，並非與職務有
    關之行為，因該行為目的與職務作用間並無何密切關連，難
    認屬「執行職務行為」之範疇。故如個人利用執勤之機會所
    為之犯罪行為，與所執行之勤務無關，即應認係個人之犯罪
    行為，無從認係國軍軍事勤務之行為，本件被告因此審定不
    予補償，揆諸首揭規定，並無不合。
三、從而，被告以本件係屬官兵個人觸犯軍法之行為，非國軍執
    行軍事勤務所致，乃審定不予補償並無違誤，訴願決定予以
    維持，亦無不合。原告猶執前詞，訴請如訴之聲明所示，乃
    無所據，應予駁回。
據上論結，本件原告之訴為無理由，爰依行政訴訟法第98條第3
項前段，判決如主文。
中　　華　　民　　國　　94　　年　　6　　 月　　16　　日
                       第一庭審判長法  官　姜素娥
                                   法  官  陳國成
                                   法  官  陳秀
上為正本係照原本作成。
如不服本判決，應於送達後20日內，向本院提出上訴狀並表明上
訴理由，如於本判決宣示後送達前提起上訴者，應於判決送達後
20日內補提上訴理由書（須按他造人數附繕本）。
中　　華　　民　　國　　94　　年　　6　　 月　　16　　日
 　　  　　　　　　　 　　  　     書記官  呂美玲
